【裁判字號】    99,家聲,292
【裁判日期】    991231
【裁判案由】    聲請處分不動產
【裁判全文】
臺灣屏東地方法院民事裁定             99年度家聲字第292號
聲  請  人  謝明臻
上列當事人聲請處分不動產事件，本院裁定如下：
    主  文
聲請駁回。
聲請費用新臺幣壹仟元由聲請人負擔。
    理    由
一、本件聲請人主張：聲請人謝明臻係受監護宣告人呂建儀（民
    國○○年○ 月○○日生、身分證統一編號：Ｚ000000000號）之監
    護人，呂建儀前貸款購置屏東市○○段803-12地號之土地，
    及坐落其上之建物屏東市○○段2110建號之建物，惟聲請人
    長期照護呂建儀已需龐大醫療費用，實無力再幫呂建儀負擔
    上述不動產之貸款餘額新臺幣1,936,797 元，爰依法聲請許
    可處分受監護宣告人呂建儀上開不動產等語，並提出建物登
    記第二類謄本、土地登記第一類謄本、本院98年度禁字第56
    號民事裁定、臺灣土地銀行放款利息收據等件影本為證。
二、按民法總則中華民國97年5 月2 日修正之條文施行前，已為
    禁治產宣告者，視為已為監護宣告，並於修正施行後，適用
    修正後之規定，此觀民法總則施行法第4 條第2 項之規定自
    明。又中華民國97年5 月2 日修正之民法親屬編第四章條文
    施行前所設置之監護人，於修正施行後，適用修正後之規定
    ，民法親屬編施行法第14條之2 亦定有明文。從而，前受禁
    治產宣告者，視為新修正之監護宣告；而前受禁治產宣告人
    之監護人，亦應適用新修正之監護規定。復按監護開始時，
    監護人對於受監護人之財產，應依規定會同遺囑指定、當地
    直轄市、縣（市）政府指派或法院指定之人，於2 個月內開
    具財產清冊，並陳報法院；而於前開財產清冊開具完成並陳
    報法院前，監護人對於受監護人之財產，僅得為管理上必要
    之行為，民法第1099條第1 項及第1099條之1 規定甚明。
三、經查：
  (一)聲請人主張其經本院選定為受監護宣告人呂建儀之監護人之
    事實，業經其提出本院98年度禁字第56號民事裁定影本為證
    ，並據本院依職權調取上開卷宗核閱無訛，是聲請人之上開
    主張，堪信為真實。
  (二)本件監護人即聲請人欲代理受監護宣告人呂建儀處分不動產
    ，依法固須向法院聲請許可，惟揆諸前開規定，呂建儀現既
    視為已受監護宣告，自應依前揭新修正之規定，先由監護人
    與會同開具財產清冊之人，共同將受監護宣告人之財產，開
    具財產清冊陳報法院後，始得聲請處分受監護宣告人之財產
    ；否則，在監護人尚未與會同開具財產清冊之人，共同將受
    監護宣告人之財產開具財產清冊陳報法院前，監護人既僅得
    對受監護宣告人之財產為管理行為，法院自無從許可監護人
    代理處分受監護宣告人之財產。本院依職權查知聲請人尚未
    聲請法院指定會同開具受監護宣告人呂建儀之財產清冊之人
    ，亦未依法陳報財產清冊，有本院少年及家事庭查詢表1 份
    在卷可稽，故其逕行向本院聲請准予處分受監護宣告人之不
    動產，於法自有未合，應予駁回。
四、依非訟事件法第21條第1 項前段、第24條第1 項，裁定如主
    文。
中    華    民    國    99    年    12    月    31    日
                      家事庭  法  官  趙家光
以上正本係照原本作成。
如不服本裁定應於送達後10日內向本院提出抗告狀。
中    華    民    國    99    年    12    月    31    日
                              書記官  簡慧瑛

司法院資訊處製作；財團法人民間司法改革基金會備份。
